臺灣臺中地方法院刑事判決　　　　　　　　　　　　九十三年度訴字第二八五四號
　　公　訴　人　臺灣臺中地方法院檢察署檢察官
　　被　　　告　甲○○
　　選任辯護人　吳保仁律師
右列被告因傷害致重傷案件，經檢察官提起公訴（九十三年度偵字第一六六五三號）
，本院判決如左：
    主  文
甲○○傷害人之身體，因而致人於重傷，處有期徒刑貳年，緩刑伍年，緩刑期內付保
護管束。
    犯罪事實
一、甲○○與乙○○係男女朋友，甲○○因不滿乙○○欲與其疏離分手，於民國九十
    三年八月十日二十一時十分許，乃駕駛車牌號碼ＶＣ—三Ｏ四七號自小客車，尾
    隨騎乘機車之乙○○，行至臺中縣梧棲鎮○○路與大智路口，乙○○即騎向甲○
    ○，並要甲○○不要再尾隨、糾纏，二人一言不合發生爭吵，甲○○竟基於傷害
    他人身體之犯意，持不明利器毆擊乙○○頭部，之後又自所駕駛之自小客車內起
    出木棍，以之接續毆打乙○○之大腿及身體腹部等部位，待乙○○不支倒地後，
    甲○○始揚長而去。嗣乙○○由在場之同事許雅芬立即送醫醫治，但其身體重要
    之器官脾臟仍因受毆擊破裂併內出血，隨即由醫師手術摘除，乙○○因而受有脾
    臟器官已無回復可能之重大不治之重傷害，及頭部外傷併頭皮撕裂傷八公分等傷
    害。
二、案經乙○○訴由臺中縣警察局清水分局報告臺灣臺中地方法院檢察署檢察官偵查
    起訴。
    理  由
一、訊據被告甲○○對於有於右開時、地與告訴人乙○○相遇，二人因一言不合發生
    口角爭吵，伊確有持木棍毆打告訴人乙○○大腿等事實，固坦承不諱，但矢口否
    認有持不明利器毆打告訴人乙○○，亦未毆打告訴人乙○○之身體，告訴人乙○
    ○脾臟破裂之傷害，非伊所造成，且脾臟之功能可由其他器官取代，告訴人乙○
    ○摘除脾臟並非受有重大之傷害云云。經查：
（一）右揭事實，除據被告自承確有持木棍毆打告訴人乙○○大腿外，復經告訴人乙
      ○○於警詢時指陳：「我於九十三年八月十日二十一時十分許，在梧棲北路與
      大智路口，被甲○○先拿西瓜刀砍我頭部，然後再拿木棍打我身體，致使我脾
      臟破裂出血及頭部外傷併頭皮撕裂傷」等語，且於偵查中及本院審理時具結後
      ，仍為一致之指陳及證述，又核與證人許雅芬於警詢時證稱：「我於九十三年
      八月十日二十一時十分，在梧棲鎮○○路與梧北路口，看見甲○○拿一長長扁
      扁看像刀的東西朝乙○○頭部打好幾下，但我不確定打幾下，只知道打到安全
      帽掉下去，安全帽掉下去後還有打乙○○，之後我就趕快跑過去要制止，當時
      乙○○被自己的機車壓在地上，我正在幫她將機車扶起來時，甲○○又從車上
      拿一支木棒朝乙○○的身體打了好幾下，我叫甲○○不要再打了，他就停手將
      木棒放回車上．．．」等語相符，有各該筆錄在卷可考。又告訴人乙○○遭被
      告毆傷後，經送醫結果，確實受有脾臟破裂併內出血，隨即由醫師手術摘除及
      頭部外傷併頭皮撕裂傷等傷害，則經童綜合醫院於九十四年三月二十四日以（
      94）童醫字第０三一０號函覆稱：「病患乙○○急診就醫時，頭皮有撕裂傷八
      公分，另外腹部有腹膜炎現象。腹部電腦斷層顯示有脾臟破裂併內出血，有可
      能持續出血造成血壓下降。」等情屬實，有該函文及卷附之童綜合醫院一般診
      斷書在卷可憑，堪信實在。據此，被告空言否認未持有不明利器毆打告訴人乙
      ○○，亦未毆打告訴人乙○○之身體或毆傷告訴人乙○○之脾臟，不僅與在場
      親受之告訴人乙○○及親眼目睹之證人許雅芬所陳，均不相符，且與告訴人乙
      ○○於遭被告毆傷後，隨即送往童綜合醫院醫治，由該醫院回覆之函文及診治
      醫師出具之診斷書診斷結果皆屬不合，所辯自非事實，委不可採。
（二）又按脾臟是人體內最大的淋巴器官，位於腹腔內，近似卵圓形或指形，是血液
      的過濾器，具有破壞及清除不正常或老舊紅血球及免疫功能，因此人在無脾臟
      之情形下，細胞性的免疫功能會下降，因免疫功能下降，當病人感染肺炎雙球
      菌或血桿菌時，病情較嚴重。另根據報告，因無脾臟而感染上述細菌時，死
      亡率較正常人高約百分之二十左右，割除脾臟後，沒有其他臟器能完全取代其
      一般功能，目前建議是在脾臟摘除後，每三年打肺炎雙球菌疫苗，每三至五年
      打血桿菌疫苗，每年七至九月打流感疫苗，業經本院函請童綜合醫院說明綦
      確，有前開函文存卷可佐。再者，脾臟之切除，雖其功能或可由其他淋巴組織
      替代，但卻有增加特殊感染機率，即人體免疫力減低，就人體自然防衛體系而
      言，若免疫能力之降低，身體遭受外界侵入之危險相對增加，對身體及健康之
      影響不可不謂重大，是以脾臟既為人體器官之一，若遭切除，即不可復得，自
      影響人身器官之完整，即屬重大不治之情形（最高法院八十七年度台上字第二
      二八一號、八十九年度台上字第三二六三號裁判可資參照）。基此，告訴人乙
      ○○因遭被告毆傷而致脾臟破裂予以摘除，自係受有身體重大不治之重傷害，
      至臻明確。被告辯稱：摘除脾臟非屬重大不治之傷害云云，自無足取。
（三）被告係青年男子，告訴人乙○○身形較被告瘦弱，被告竟以木棍接續毆擊告訴
      人乙○○身體腹部，且導致告訴人乙○○受有腹膜炎及內出血，足見被告下手
      非輕，對於毆擊告訴人乙○○之腹部，有可能會造成腹腔內如脾臟等臟器破裂
      ，甚至須予摘除，自非不能預見。是以告訴人乙○○既因被告右開毆擊行為而
      發生脾臟摘除之重傷害結果，被告自應就此結果擔負罪責。
（四）綜右所陳，被告各項辯解，均無足取。從而，本件事證明確，被告右開傷害致
      重傷害犯行，堪予認定。
二、核被告所為，係犯刑法第二百七十七條第二項後段之傷害致重傷罪。被告多次毆
    擊告訴人乙○○之行為，係基於同一犯意接續多次行為，侵害一個法益，應為接
    續犯，屬單純一罪。又被告與告訴人乙○○間係因男女感情糾葛，被告不滿告訴
    人乙○○分手之要求，一時激動，失控毆傷告訴人，被告使用之手段雖非平和，
    肇致之傷害結果不輕，但被告在告訴人同事許雅芬即時勸阻下，即行停手，又委
    由家人支付告訴人醫治時之醫藥費，且於本院審理終結後，又與告訴人達成和解
    ，另再賠償告訴人新臺幣六十萬元，有臺中縣梧棲鎮調解委員會調解書附卷可稽
    ，本院綜合各情，認其犯罪之情狀，尚非全無可憫之處，縱然量處最低法定刑度
    有期徒刑三年，猶有法重情輕之失衡情事，爰依刑法第五十九條規定，減輕其刑
    。爰審酌被告雖於八十八年間因過失致死案件，經本院以八十八年度交易字第四
    一三號判處有期徒刑八月，緩刑三年，但緩刑期滿緩刑未經撤銷，其刑之宣告失
    其效力，除此而外，即無其他犯罪紀錄，近五年來之素行堪稱良好，有臺灣臺中
    地方法院檢察署刑案資料查註紀錄表、臺灣高等法院被告全國前案紀錄表可按，
    其因與告訴人乙○○間之男女感情發展不順遂，一時失慮，出手毆傷告訴人，手
    段雖非平和，且造成告訴人乙○○脾臟摘除，所生損害非輕，又僅能坦認部分傷
    害犯行，就右開傷害致重傷部分，始終未能認罪，但於告訴人醫治期間，已能主
    動給付醫藥費，復能與告訴人達成和解，另行賠償六十萬元，獲得告訴人之諒解
    ，願意撤回告訴，顯見被告犯後確已知所悔悟，犯後態度非惡等一切情狀，量處
    如主文所示之刑。被告前所受有期徒刑以上刑之宣告，因緩刑未經撤銷，其刑之
    宣告失其效力，素行良好，已如前述，其為維持住與告訴人間之男女情感，一時
    失慮，致罹法典，犯後已能就告訴人所需醫藥費加以給付，復與告訴人另行達成
    和解，確實知所悔悟，本院綜合各情，認所宣告之刑以暫不執行為適當，爰併予
    宣告緩刑五年，以啟自新。末查，被告已係二十九歲之青年，卻不知平和處理感
    情問題，動輒出手毆人，顯見其守法觀念淡薄，本院認應藉由專業之觀護人提供
    協助，確實督促其自省言行，並幫助其建立正確之法律觀念及良好品性，爰併依
    刑法第九十三條第一項之規定，令被告於緩刑期內付保護管束，以收矯治之效。
據上論斷，應依刑事訴訟法第二百九十九條第一項前段，刑法第二百七十七條第二項
、第五十九條、第七十四條第一款、第九十三條第一項，判決如主文。
本案經檢察官丙○○到庭執行職務
中      華      民      國    九十四    年      五      月     三十     日
                              臺灣臺中地方法院刑事第一庭
                            審判長法  官  張  智  雄
                                        法  官  周  瑞  芬
                                        法  官  莊  嘉  蕙
右正本證明與原本無異。
如不服本判決，應於送達後十日內向本院提出上訴狀（須附繕本），上訴於臺灣高等
法院臺中分院。
                                        書記官
中      華      民      國    九十四    年      五      月     三十     日
附錄論罪科刑法條
刑法第二百七十七條
傷害人之身體或健康者，處三年以下有期徒刑、拘役或一千元以下罰金。
犯前項之罪因而致人於死者，處無期徒刑或七年以上有期徒刑；致重傷者，處三年以
上十年以下有期徒刑。
